臺灣高等法院臺中分院刑事判決
110年度上訴字第1949號
上  訴  人  
即  被  告  莊竣宇


選任辯護人  陳冠宇律師
上列上訴人因違反槍砲彈藥刀械管制條例案件，不服臺灣臺中地
方法院110年度訴字第543號中華民國110年9月30日第一審判決（
起訴案號：臺灣臺中地方檢察署109年度偵字第37949號），提起
上訴，本院判決如下：
    主  文
上訴駁回。
    犯罪事實
一、莊竣宇明知未經主管機關許可，不得寄藏、持有具有殺傷力
    之非制式手槍及制式子彈，竟未經許可，基於寄藏具有殺傷
    力之非制式手槍、制式子彈之犯意，於民國109年9月間某 
    日，在其位於○○市○○區○○一街00巷之住處附近，受友人綽號
    「阿標」成年男子(真實姓名及年籍均不詳，下稱「阿標」)
    之委託，代為保管如附表編號1所示具有殺傷力之非制式手
    槍1枝、如附表編號2所示制式子彈(起訴書誤載為非制式子
    彈)7顆等物而持有之，並藏放在其上開住處。嗣因莊竣宇於
    109年11月23日欲駕駛車牌號碼000-0000號自小客車至臺中
    搭載友人許家綸，遂將上開槍枝、子彈移至該車的後行李箱
    內藏放，適於同日21時50分，其駕駛該車行駛至臺中市○○區
    ○○路0段000號前，因違規停車遭警方趨前勸阻，為警目視車
    內發現有疑似毒品之橘子氣泡粉(經鑑驗檢出第三級毒品4-
    甲基甲基卡西酮成分《起訴書誤載為第二級毒品安非他命》，
    因合計純質淨重未達5公克以上，另經檢察官為不起訴處分)
    置於該車駕駛座中央置物格內，乃予以攔檢盤查，經徵其同
    意執行搜索，在該車後的行李箱內，扣得如附表編號1、2所
    示之槍枝、子彈，因而查獲上情。
二、案經臺中市政府警察局豐原分局報告臺灣臺中地方檢察署（
    下稱臺中地檢署）檢察官偵查起訴。
    理  由
壹、證據能力：
一、按被告以外之人於審判外之陳述，雖然不符合刑事訴訟法第
    159條之1至第159條之4之規定，但經當事人於審判程序同意
    作為證據，法院審酌該言詞陳述或書面陳述作成時之情況，
    認為適當者，亦得為證據；當事人、代理人或辯護人於法院
    調查證據時，知有第159條第1項不得為證據之情形，而未於
    言詞辯論終結前聲明異議者，視為有前項之同意。刑事訴訟
    法第159條之5第1項、第2項分別定有明文。查就本判決以下
    所引用被告以外之人於審判外之陳述，檢察官、上訴人即被
    告莊竣宇（下稱被告）及其辯護人均表示無意見或同意有證
    據能力（見本院卷第86至87、169至171頁），本院審酌上開
    證據資料製作時之情況，尚無違法不當及證明力明顯過低之
    瑕疵之情形，依上開規定，均具有證據能力。
二、非供述證據之物證，或以科學、機械之方式，對於當時狀況
     所為忠實且正確之記錄，性質上並非供述證據，無傳聞法
    則 規定之適用，如該非供述證據非出於違法取得，並已依
    法踐 行調查程序，即不能謂其無證據能力。本件判決以下
    引用之 非供述證據，經本院於審理時依法踐行調查證據程
    序，與本 案待證事實具有自然之關聯性，且無證據證明係
    公務員違法 取得之物，依法自得作為證據。
貳、認定犯罪事實之證據及理由：
　　上開犯罪事實，業據被告於警詢、偵訊、原審及本院均坦承
    不諱（見偵卷第61至62、195至196頁；原審卷第63、64、11
    4、115頁；本院卷第85、88、173頁），核與證人許家綸於
    警詢之證述（見偵卷第69頁）相符，並有搜索扣押筆錄、扣
    押物品目錄表及收據（見偵卷第73至79頁）、自願受搜索同
    意書（見偵卷第81頁）、現場搜索及扣押物照片（見偵卷第
    105至111、217、229頁）、槍枝初步檢視報告表及槍枝初檢
    相片（見偵卷第141至151頁）、車輛詳細資料報表（見偵卷
    第159頁）、內政部警政署刑事警察局鑑定書【扣案如附表
    編號1、2所示之槍枝、子彈，經送鑑驗結果，均具殺傷力，
    詳如附表所示】（見偵卷第213至215、217-4至217-5、225
    至227頁）、扣押物品照片（見偵卷第217、229頁）在卷可
    憑，復有如附表編號1、2所示之物扣案可佐，足認被告前揭
    任意性自白，與事實相符，堪可採信。本案事證已臻明確，
    被告上開非法寄藏具有殺傷力之非制式手槍、制式子彈之犯
    行，均堪認定，應依法論科。
參、論罪說明：
一、槍砲彈藥刀械管制條例第4條、第7條至第9條等規定已於109
    年6月10日修正公布，同年月12日生效施行。此次修法鑒於
    現行查獲具殺傷力之違法槍枝，多屬非制式槍枝，可遠距離
    致人死傷，且殺傷力不亞於制式槍枝，對人民生命、身體、
    自由及財產法益之危害，實與制式槍枝無異；另因非制式槍
    枝之取得成本遠低於購買制式槍枝，且製造技術門檻不高、
    網路取得改造資訊容易，導致非制式槍枝氾濫情形嚴重，若
    區分制式與否而分別適用第7條或第8條處罰，將使不法分子
    傾向使用非制式槍砲從事不法行為，以規避第7條較重之刑
    責，無異加深不法分子大量使用非制式槍砲之誘因，為有效
    遏止持有非制式槍砲進行犯罪情形，非制式槍砲與制式槍砲
    罪責確有一致之必要。為此，修正第4條第1項第1款所稱槍
    砲之定義，在特定類型槍砲前增列「制式或非制式」等語，
    使管制範圍明確及於所有制式及非制式槍砲，且配合在第7
    條第1項、第8條第1項、第9條第1項及第3項均增列「制式或
    非制式」等語，以調整各條所規範特定類型槍砲之範圍（另
    將第8條第4項原條文「槍枝」，修正為「槍砲」，以統一用
    語）。依修正後之新法，持有、寄藏「非制式手槍」不再依
    第8條第4項規定，而改依較重之第7條第4項規定處罰。本案
    被告行為時（即109年9月間起至同年11月23日），係於前開
    槍砲彈藥刀械管制條例修正後，自應適用修正後即現行之槍
    砲彈藥刀械管制條例第7條第4項規定。
二、按寄藏與持有，均係將物置於自己實力支配之下，僅寄藏必
    先有他人之持有行為，而後始為之受寄代藏而已，故寄藏之
    受人委託代為保管，其保管之本身，亦屬持有，不過，此之
    持有係受寄之當然結果。槍砲彈藥刀械管制條例將持有與寄
    藏為分別之處罰規定，則單純之持有，固不包括寄藏，但寄
    藏之受人委託代為保管，其保管之本身所為之持有，既係寄
    藏之當然結果，法律上自宜僅就寄藏行為為包括之評價，不
    應另就持有予以論罪。本案依被告所述，扣案之槍枝及子彈
    係其受友人「阿標」委託而暫時代為保管藏放，並非為自己
    占有管領之目的而單純持有（見偵卷第61頁；原審卷第63、
    114頁），應論以寄藏之罪。
三、核被告所為，係犯槍砲彈藥刀械管制條例第7條第4項之非法
    寄藏非制式手槍罪及同條例第12條第4項之非法寄藏子彈罪
    。公訴意旨就被告非法寄藏非制式手槍部分，認應論以槍砲
    彈藥刀械管制條例第8條第4項之未經許可持有具殺傷力之槍
    枝罪（見原審卷第10頁），容有誤會，惟基本社會事實同一
    ，且業經原審及本院曉諭上開所犯法條及罪名(見原審卷第1
    09頁；本院卷第84、168頁），應依刑事訴訟法第300條規定
    變更起訴法條。
四、被告寄藏上開非制式手槍、制式子彈後之繼續持有行為，係
    其寄藏上開非制式手槍、制式子彈行為之當然結果，均不另
    論罪。而被告同時非法寄藏上開制式子彈7顆，所侵害者為
    同一個社會法益，為單純一罪。
五、被告以一寄藏行為，同時觸犯非法寄藏非制式手槍罪、非法
    寄藏子彈罪，為想像競合犯，應從一重之非法寄藏非制式手
    槍罪處斷。　　
肆、上訴駁回之說明：
一、原審以被告上開犯行罪證明確，適用槍砲彈藥刀械管制條例
    第7條第4項、第12條第4項，刑法第11條前段、第55條前段
    、第42條第3項前段、第38條第1項規定，並審酌：被告非法
    寄藏非制式手槍、制式子彈，對社會治安及人民生命財產具
    有潛在之危害威脅，惟念其並未持以故意另犯他罪，犯後始
    終坦承犯行，顯有悔意，兼衡被告犯罪之動機、目的、所生
    危害、寄藏之數量及期間，及其自述之學歷、家庭經濟生活
    狀況等一切情狀，量處有期徒刑5年4月，併科罰金新臺幣（
    下同）10萬元，並諭知罰金易服勞役之折算標準為以1000元
    折算1日，及宣告沒收如附表編號1、2「沒收」欄所示之物
    。核原審認事用法，證據取捨均無不當，且已本於被告之責
    任為基礎，具體斟酌刑法第57條各款所規定之量刑因子，且
    於量刑理由詳加說明，並無濫用量刑權限，亦無判決理由不
    備，或其他輕重相差懸殊等量刑有所失出或失入之違法或失
    當之處，其量刑尚屬妥適，沒收亦與法有據（詳後述），並
    無違誤，自應予維持。
二、上訴意旨雖謂：原審量刑過重，被告符合槍砲彈藥刀械管制
    條例第18條第4項減刑規定，且應適用刑法第59條規定酌減
    其刑云云。惟：
　㈠按槍砲彈藥刀械管制條例第18條第4項前段規定：「犯本條例
    之罪，於偵查或審判中自白，並供述全部槍砲、彈藥、刀械
    之來源及去向，因而查獲或因而防止重大危害治安事件之發
    生者，減輕或免除其刑」，係以因而查獲或因而防止重大危
    害治安事件之發生為前提，亦即須因行為人詳實供出全部槍
    砲、彈藥、刀械來源、去向之具體事證，因而使偵查犯罪之
    檢、調人員，得以一併查獲相關涉案者；或因而防止他人利
    用該違禁物而發生重大危害治安之事件始足適用。蓋因犯罪
    者之自白，進而查獲該槍砲、彈藥及刀械之來源供給者，與
    所持有之槍砲、彈藥及刀械去向，因而防止該重大危害治安
    事件之發生，或及早破獲相關之犯罪集團，避免該槍砲、彈
    藥及刀械續遭持為犯罪所用，得以消彌犯罪於未然，而有予
    減輕或免除其刑，以鼓勵自新之必要。故如犯本條例之罪後
    ，雖於偵查或審判中自白，惟並未因而查獲該槍砲、彈藥、
    刀械之來源，自與本規定應予減輕或免除其刑之要件不符。
    又所謂供述「去向」，係指已將槍械、彈藥移轉與他人持有
    之情形，並不包括仍為自己持有之情形在內。本案被告雖於
    本院審理時表示其有願意向檢警供出上開槍枝及子彈之來源
    、其已向檢警供出來源等語（見本院卷第85、91至121、176
    至177頁），然經本院向臺中地檢署及臺中市政府警察局豐
    原分局函詢結果，檢警並無因被告之供述而查獲其槍枝及子
    彈來源之情事，此有臺中市政府警察局豐原分局110年12月7
    日中市警豐分偵字第1100072117號函（見本院卷第137頁）
    、臺中地檢署110年12月30日中檢謀方109偵37949字第00000
    00000號函（見本院卷第139頁）在卷可稽，核與槍砲彈藥刀
    械管制條例第18條第4項前段之減免其刑規定要件不符，尚
    無從適用該規定。是被告上訴意旨請求適用該規定減輕其刑
    云云，尚非可採。
　㈡次按刑法第59條規定犯罪之情狀可憫恕者，得酌量減輕其刑
    ，其所謂「犯罪之情狀」，與同法第57條規定科刑時應審酌
    之 一切情狀，並非有截然不同之領域，於裁判上酌減其刑
    時，應就犯罪一切情狀（包括第57條所列舉之10款事項），
    予以全盤考量，審酌其犯罪有無可憫恕之事由（即有無特殊
    之原因與環境，在客觀上足以引起一般同情，以及宣告法定
    最低度刑，是否猶嫌過重等），以為判斷。查本案槍枝、子
    彈之危險性甚高，為政府嚴禁之違禁物，對社會治安之危害
    非輕，而被告前曾因偽造文書及違反毒品危害防制條例等案
    件，分別經法院判處罪刑確定，並定應執行有期徒刑9年2月
    ，經入監執行後，於108年4月1日因縮短刑期假釋出監並付
    保護管束（尚在假釋期間內），此有臺灣高等法院被告前案
    紀錄表在卷可參，被告本案犯行雖不構成累犯，然被告於假
    釋期間，理應自我警惕，不再觸法犯案，竟不思自我約束行
    止，無視國家嚴禁非法寄藏槍砲彈藥之禁令，而為本案非法
    寄藏非制式手槍、非法寄藏子彈之犯行，且於駕車外出時，
    將本案槍枝及子彈均移至其車輛的後行李箱內隨車藏放，增
    加上開槍彈被使用之風險，危害社會治安非輕，衡情，在客
    觀上顯無從引起一般同情，難認有何情輕法重，無刑法第59
    規定適用之餘地。是被告上訴意旨請求適用刑法第59規定酌
    減其刑云云，難認可採。 
　㈢按刑罰之量定，屬法院自由裁量之職權行使，應審酌刑法第5
    7條所列各款事由及一切情狀，為酌量輕重之標準，並非漫
    無限制；量刑輕重係屬事實審法院得依職權自由裁量之事項
    ，苟已斟酌刑法第57條各款所列情狀而未逾越法定刑度，不
    得遽指為違法；且在同一犯罪事實與情節，如別無其他加重
    或減輕之原因，下級審量定之刑，亦無過重或失輕之不當情
    形，則上級審法院對下級審法院之職權行使，原則上應予尊
    重。查被告所犯非法寄藏非制式手槍罪之法定刑為「5年以
    上有期徒刑，併科新臺幣1000萬元以下罰金」，原審於審酌
    前揭所述一切情狀後，量處有期徒刑5年4月，併科罰金10萬
    元（並諭知罰金易服勞役之折算標準為以1000元折算1日）
    ，業已綜合全案情狀及卷證資料，在法律規定之刑度範圍內
    ，斟酌被告個別情狀而為量定，量刑尚稱妥適，有如前述，
    酌以原審對被告判處有期徒刑5年4月及併科罰金10萬元，已
    屬在上開法定刑範圍內，為低度量刑，實難認有何過重情事
    。是被告上訴意旨指摘原審量刑過重云云，亦非可採。
三、綜上所述，被告上訴意旨摘原判決量刑過重，請求適用槍砲
    彈藥刀械管制條例第18條第4項前段規定減輕其刑，及適用
    刑法第59規定酌減其刑云云，均非可採，其上訴為無理由，
    自應予駁回。
伍、沒收與否之說明：
一、扣案如附表編號1、2「沒收」欄所示槍枝及子彈，分別屬槍
    砲彈藥刀械管制條例第4條第1項第1款、第2款規定之違禁物
    ，均應依刑法第38條第1項規定宣告沒收。
二、至於扣案如附表編號3所示彈殼1顆（「阿標」將此彈殼與附
    表編號1、2所示之槍枝、子彈一併交予被告寄藏），及扣案
    如附表編號2所示子彈於送鑑時經試射擊發所餘之彈殼2顆，
    均不具子彈之外形及功能，非屬違禁物，且欠缺刑法上之重
    要性，皆不予宣告沒收，附此敘明。
據上論結，應依刑事訴訟法第368條，判決如主文。
本案經檢察官林清安提起公訴，檢察官謝謂誠到庭執行職務。
中　　華　　民　　國　　111 　年　　1 　　月　　20　　日
                  刑事第四庭    審判長法　官  蔡名曜
                                      法　官  邱鼎文
                                      法　官  黃玉琪
以上正本證明與原本無異。
如不服本判決應於收受送達後20日內向本院提出上訴書狀，其未
敍述上訴理由者，並得於提起上訴後20日內向本院補提理由書
(均須按他造當事人之人數附繕本)「切勿逕送上級法院」。
　　　　　　　　　　　　　　　　　　　
　　　　　　　　　　　　　　　　　　　書記官  林姿妤
　　　　　　　　　　　　　　　　　　　
中　　華　　民　　國　　111 　年　　1 　　月　　20　　日
附表:
編號 扣案物之 名稱及數量 鑑定結果 沒收 1 手槍1枝 【槍身刻有金牛座TAURUS字樣】（槍枝管制編號0000000000） 認係非制式手槍，由仿手槍外型製造之槍枝，組裝已貫通之金屬槍管而成，擊發功能正常，可供擊發適用子彈使用，認具殺傷力。 非制式手槍（含彈匣1個，槍枝管制編號0000000000）1枝 2 子彈7顆 研判均係口徑919mm制式子彈，採樣2顆試射，均可擊發，認具殺傷力。 未經試射之制式子彈5顆 3 彈殼1個 認係已擊發之口徑919mm制式彈殼。 無庸沒收